臺灣高等法院刑事裁定　　　　　　　　 96年度毒抗字第238號
抗　告　人
即　被　告　甲○○
上列抗告人因違反毒品危害防制條例案件，不服台灣桃園地方法
院中華民國九十六年五月二十九日裁定（九十六年度毒聲字第六
二九號），提起抗告，本院裁定如下：
    主  文
抗告駁回。
    理  由
一、按犯毒品危害防制條例第十條施用第一、二級毒品之罪者，
    檢察官應聲請法院裁定，令被告入勒戒處所觀察、勒戒，其
    期間不得逾二月，毒品危害防制條例第二十條第一項定有明
    文。
二、本件抗告人即被告甲○○基於施用毒品之犯意，於民國九十
    六年一月一日四時二十五分許前七十二小時內某時（扣除為
    警查獲後至採尿期間），在桃園縣桃園市○○路二九九號「
    Ｉ  ＤＯ汽車旅館」六○七室，施用第二級毒品ＭＤＭＡ（
    俗稱搖頭丸），嗣為警於同日凌晨三時十分許，在上址查獲
    。雖然被告於偵查中否認於上揭時、地，施用ＭＤＭＡ，辯
    稱：其去上開汽車旅館是送麥當勞給友人，並未施用ＭＤＭ
    Ａ云云。惟被告於上述時、地因涉嫌施用第二級毒品，經警
    逮捕所採取之尿液，送檢驗之結果，呈ＭＤＭＡ陽性反應，
    有台灣檢驗科技股份有限公司濫用藥物檢驗報告附卷可稽，
    原審認被告施用第二級毒品ＭＤＭＡ之犯行洵堪認定，依毒
    品危害防制條例第二十條第一項及觀察勒戒處分執行條例第
    三條第一項規定，裁定被告應送勒戒處所觀察、勒戒，其期
    間不得逾二月。
三、本件抗告意旨略以：該裁定之理由，與事實並不相符，誠難
    令被告甘服，爰因被告於警詢及檢察官偵查中即明確表明未
    施用ＭＤＭＡ。被告深深懷疑係送驗尿液被他人掉包，以致
    送驗結果有ＭＤＭＡ反應。被告重申「本人絕無施用ＭＤＭ
    Ａ」，望請鈞長將送驗之尿液與本人之ＤＮＡ作一比對，否
    則被告實難甘服，為此依法提起抗告，請求撤銷原裁定等語
    。
四、經查：
  (一)桃園縣警察局桃園分局警員於九十六年一月一日凌晨三時十
    分許，前往桃園縣桃園市○○路二九九號「Ｉ  ＤＯ汽車旅
    館」臨檢，現場查扣經人丟棄地上之大麻一包（毛重○點九
    公克）、ＭＤＭＡ二包（分別為三顆一包，五顆一包）、笑
    氣鋼瓶六瓶、一粒眠七顆等物，被告適在該處，經警帶回桃
    園分局調查並採尿送驗之情，已據被告陳述在卷，並有桃園
    縣警察局搜索扣押筆錄、扣押物品收據、扣押物品目錄表（
    九十六年度毒偵字第四四七號卷第八十二頁至第八十四頁）
    在卷可稽；又被告雖於警詢、偵查中均否認有施用第二級毒
    品ＭＤＭＡ，惟在桃園分局採集尿液，係被告排放尿液至乾
    淨之空瓶後，親自封瓶、捺印、簽名之情節，已據被告於九
    十六年一月一日警詢（同前偵查卷第八頁）供述在卷。而於
    九十六年一月一日偵查時，經檢察官詢問：「對警局採尿過
    程有無意見？」，被告回答：「沒有」。均未提及採取送驗
    之尿液質疑可能被掉包。其經原審裁定「應送勒戒處所觀察
    、勒戒，其期間不得逾二月」後，始抗告稱：「…懷疑送驗
    尿液被他人掉包…」云云，顯係事後卸責之詞，不足採信。
  (二)依毒品檢驗學上之常規，尿液中含毒品成分反應所使用之檢
    驗方法，對於受檢驗者是否確有施用毒品行為之判斷，在檢
    驗學常規上恆有絕對之影響。其以酵素免疫分析或薄層定性
    分析等方式為初步篩檢者，因具有相當程度偽陽性之可能，
    如另以氣（液）相層析、質譜分析等較具公信力之儀器為交
    叉確認，因出現偽陽性反應之機率極低，核足據為對涉嫌人
    不利之認定，此亦為邇來我國實務所是認。而被告為警查獲
    後所採集之尿液檢體，經送台灣檢驗科技股份有限公司檢驗
    ，該公司採取ＥＩＡ酵素免疫分析法為初步檢驗後，復採取
    ＧＣ／ＭＳ氣相層析質譜儀法為確認檢驗，檢驗結果呈ＭＤ
    ＭＡ之陽性反應，此有該公司九十六年一月二十三出具之濫
    用藥物檢驗報告在卷可佐（同前偵查卷第一一二頁）。依該
    報告所示，其所進行者已包括氣相層析質譜儀法之確認檢驗
    方式，因出現偽陽性反應之機率極低，堪可認定被告確有施
    用第二級毒品ＭＤＭＡ，被告空言否認，委不足採。
  (三)按服用ＭＤＭＡ三天內約有百分之六十五以原態及百分之七
    十以ＭＤＡ形態排泄於尿液中，此有行政院衛生署管制藥品
    管理局九十一年九月二十三日管檢字第一○九六五二號函可
    憑，是堪認被告係於九十六年一月一日凌晨四時二十五分許
    ，為警採尿前回溯七十二小時內某一時間內（扣除逮捕後採
    尿前之時間），有施用ＭＤＭＡ之行為。
  (四)綜上，被告施用第二級毒品犯行，已堪認定。而被告未曾因
    施用毒品，經觀察、勒戒或強制戒治，此有被告全國前案紀
    錄表可稽。從而，原審裁定被告令入勒戒處所實施觀察、勒
    戒並無不當。被告所執前開抗告事由，聲請撤銷原裁定，核
    為無理由。至其所請採尿與送驗尿液比對乙節，則在無任何
    事證足認有混淆、或被掉包之情形，本院亦認無再鑑驗之必
    要，均應予駁回。
五、據上論結，應依刑事訴訟法第四百十二條，裁定如主文。
中　　華　　民　　國　　96　　年　　7 　　月　　16　　日
　　　　　　　　　刑事第十三庭  審判長法　官 曾德水
　　　　　　　　　　　　　　　　　　  法　官 李錦樑
　　　　　　　　　　　　　　　　　　  法　官 林婷立
以上正本證明與原本無異。
不得再抗告。
                                      書記官 王增華
中　　華　　民　　國　　96　　年　　7 　　月　　16　　日
